臺灣高雄地方法院刑事判決　　　　　　　 99年度訴字第447號
公　訴　人　臺灣高雄地方法院檢察署檢察官
被　　　告　王縉賢
上列被告因偽造文書等案件，經檢察官提起公訴（98年度調偵字
第1097號）及移送併辦（臺灣臺南地方法院檢察署99年度營偵字
第737 號），本院判決如下：
    主  文
王縉賢犯行使偽造私文書罪，處有期徒刑陸月。未扣案之偽造工
程合約書正本壹份沒收之。又犯詐欺取財罪，處有期徒刑玖月。
應執行有期徒刑壹年壹月。未扣案之偽造工程合約書正本壹份沒
收之。
    事  實
一、王縉賢與朱美雲係同居男女朋友關係，在同居期間多次以週
    轉工程資金及支應生活花費為由，向朱美雲調借金錢。而孫
    月霜係朱美雲之女兒，因相信其母朱美雲之故，認為王縉賢
    之經濟能力無虞，遂自民國94年5 月間起，陸續借貸新臺幣
    （下同）數千或數萬元不等之款項予王縉賢，且未於借款時
    約定還款期限或利息。時至95年7 月間起，王縉賢為使孫月
    霜相信其確有還款能力，除分別交付發票日各為95年7 月25
    日、95年7 月26日、95年7 月26日及95年9 月30日，面額各
    為15萬元、50萬元、60萬元及45萬元之本票各1 紙外；另交
    付「潤力國際實業有限公司」、「賴炳宏」所開立票額各為
    25 萬 元（發票日97年4 月25日）、45萬元（發票日97年3
    月30 日 ）之支票各1 紙予孫月霜，以作為還款擔保。然時
    至96年4 月間，王縉賢惟恐孫月霜如知悉其已無工程施作，
    將不再借錢予其週轉，竟基於偽造及行使偽造私文書之犯意
    ，於96 年4月30日先至高雄市小港區之某間印刷行，利用不
    知情之成年人繕打偽以「風車國際建設有限公司」、「林安
    營造有限公司」、「洪文成代書事務所」名義製作之工程合
    約書1份 。又於當日前去高雄市小港區之某間刻印行，利用
    不知情之成年人接續偽刻「風車國際建設有限公司」印章及
    發票章各1 枚、「林安營造有限公司」印章及橡皮章各1 枚
    、「洪文成代書事務所」印章及橡皮章各1 枚；「風車國際
    建設有限公司」負責人「張得毅」、「林安營造有限公司」
    負責人「林鴻安」、「洪文成代書事務所」負責人「洪文成
    」之印章各1 枚後，即於同日在其與朱美雲同居於高雄市小
    港區之住處內，接續將該等印章蓋用在上開偽造之工程合約
    書上，而偽造私文書。之後即於某不詳時間，在前開之住處
    房間內，向孫月霜、朱美雲出示該份偽造之工程合約書，並
    佯稱有關「林安營造有限公司」（下稱林安營造公司）得標
    「風車國際建設有限公司」（下稱風車國際建設公司）之住
    宅興建工程，林安營造公司完工後，風車國際建設公司將過
    戶編號A5住宅1 棟予林安營造公司建造人王縉賢所指定之人
    ，作為工程尾款抵押，及經由「洪文成代書」加以見證之不
    實情事，致孫月霜誤信王縉賢當時確在施作建築工程，且將
    於完工後獲得1 棟房屋作為報酬，足生損害於風車國際建設
    公司、林安營造公司、洪文成即洪文成代書事務所、張得毅
    、林鴻安、孫月霜及朱美雲等人。嗣王縉賢又另行基於為自
    己不法所有之詐欺取財接續犯意，利用孫月霜相信其因施作
    工程將獲得1 棟房屋且有資力還債，偽以工程花費為由，陸
    續向孫月霜調借金錢，致使孫月霜陷於錯誤，先後於附表一
    所示之時間，自國泰世華銀行南高雄分行帳戶內匯款如附表
    一所示款項，合計501,500 元之金額予王縉賢。嗣因孫月霜
    發現王縉賢所提供用以擔保還款之上開客票經提示後俱遭退
    票，且並無上開工程合約書所載風車國際建設公司、洪文成
    代書事務所存在，始悉受騙。
二、案經孫月霜訴由臺灣高雄地方法院檢察署檢察官偵查起訴及
    併案審理。
    理  由
壹、證據能力部分
    按被告以外之人於審判外之陳述，雖不符前4 條（即刑事訴
    訟法第159 條之1 至159 條之4 ）之規定，而經當事人於審
    判程序同意作為證據，法院審酌該言詞陳述或書面陳述作成
    時之情況，認為適當者，亦得為證據，刑事訴訟法第159 條
    之5 第1 項定有明文。本案本院用以認定被告犯罪事實存否
    之被告以外之人於審判外之言詞及書面陳述，雖為傳聞證據
    ，然檢察官及被告於本院審判時，經告以要旨及提示後，均
    表示同意該等證據之證據能力（詳本院訴字卷第199 頁背面
    第7 行以下），本院審酌上開證據均係依法取得，並無任何
    違背法律規定之情事，認為適當，依上揭刑事訴訟法第159
    條之5 第1 項之規定，均有證據能力。
貳、有罪部分
一、訊據被告王縉賢坦承行使偽造私文書犯行，但否認詐欺取財
    犯行，辯稱：僅將該份工程書出示予朱美雲1 人而已，至於
    孫月霜所交付之金錢，均係因借貸而供其週轉等語。經查：
  (一)被告對於與朱美雲同居，因而向孫月霜借錢週轉，並曾交付
    上揭本票及支票予孫月霜，以作為還款擔保，且於96年4 月
    30日偽造上開工程合約書後出示予朱美雲觀看內容之事實，
    業據被告於本院準備程序及審理時供述綦詳（詳本院審訴卷
    第80頁第8 行以下，本院訴字卷第95頁背面倒數第9 行以下
    、第200 頁背面倒數第12行以下）；核與證人孫月霜、朱美
    雲於本院審理時結證內容大致相符（詳本院訴字卷第89頁第
    2 行以下、第94頁第16行以下、）。並有上開本票、支票、
    退票理由單及工程合約書等在卷足徵（詳98年度他字第1438
    號卷第7 至9 、11、12頁）。顯見被告確係憑藉其與朱美雲
    之同居關係，多次向孫月霜借貸金錢，而上開工程合約書則
    係被告於96年4 月30日偽以風車國際建設公司、林安營造公
    司、洪文成代書事務所、張得毅、林鴻安、洪文成之名義製
    作而成，且經被告持以行使（公訴意旨誤認該份合約書係95
    年6 月間某不詳日期偽造而成，與合約書上所載之製作日期
    不合，容有誤會，應予更正）。
  (二)證人孫月霜於本院審理時結證稱：在被告與朱美雲同居於高
    雄市小港區住處之房間內，看到被告與朱美雲在看那張工程
    合約書，他們也就拿給伊看，僅看過上開工程合約書1 次；
    被告曾載伊及家人前去該份合約書上所載之臺南工地，看到
    被告與該工地之現場工人互動熱絡，故相信該工程係被告承
    作等語（詳本院訴字卷第91頁第11行以下）；核與證人朱美
    雲於本院審理時結證稱：被告曾在小港家中出示該份工程合
    約書，且被告曾帶往臺南工地等語相合（詳本院訴字卷第94
    頁背面第7 行以下）。而被告於偵查中亦坦承曾拿該份合約
    書予孫月霜觀看，表示標到該工程，並曾帶同孫月霜、朱美
    雲前去上開工程合約書上所載之工地，向渠等表示係其標到
    的工程等語（詳98年度偵字第16463 號卷第10頁第16行以下
    ）。足認被告於96年4 月30日偽造上開工程合約書後之某日
    ，在高雄市小港區之住處房間內，將上開偽造之工程合約書
    出示予朱美雲觀看之際，亦同時對孫月霜出示該份工程合約
    書內容之事實，堪以認定。被告於本院審判中雖翻異其詞，
    並以其係將上開工程合約書放在包包中，經朱美雲擅自取出
    ，而否認曾將該份工程合約書出示予孫月霜觀看等語置辯。
    惟既然被告自承在96年底時曾向朱美雲、孫月霜表示並未標
    到上開工程合約書上所載臺南工地之工程，而朱、孫2 人得
    悉後並未懷疑合約書係偽造等情（詳本院訴字卷第20 2頁第
    6 行以下），即得見被告確曾出示該份合約書內容予孫月霜
    得悉。況且，被告於本院審判時又陳稱其偽造合約書的目的
    ，係表示其尚有工程在施作，及為借生活費用等語（詳本院
    訴字卷第201 頁倒數第4 行以下），且之後亦確實向孫月霜
    借貸金錢。從而，被告陳稱：不曾出示該份合約書予孫月霜
    得悉等語，洵無足採。
  (三)又證人孫月霜於本院審理時結證稱：被告是要證明其確實有
    標到臺南風車公司之工程，方出示該份工程合約書，在被告
    出示該份合約書予渠等觀看之當時，並未借錢予被告；之後
    是因相信該份合約書上所載，被告會分配到1 棟房屋，具有
    還款能力，方會陸續借款予被告等語（詳本院訴字卷第91頁
    背面倒數第5 行以下、第131 頁倒數第10行以下）；並提出
    國泰世華銀行南高雄分行帳戶交易明細表1 份，資以證明曾
    先後於96年9 月20日、21日、27日、29日、10月5 日、8 日
    、11月8 日、11月14日，分別匯款30,000元、20,000元、11
    3,500 元、100,000 元、100,000 元、48,000元、40,000元
    、50,000元，共計501,500 元至被告帳號00000000000 號帳
    戶內（詳本院訴字卷第139 、140 頁）。足認孫月霜係因誤
    信被告所出示上開偽造工程合約書之內容，謬認被告確有償
    債能力，方會於上揭時間接續借款予被告。質言之，被告於
    行使上開偽造工程合約書後，另基於詐欺取財之接續犯意，
    佯以具有資力還款，致使孫月霜陷於錯誤，而先後於附表一
    所示之時間，自國泰世華銀行南高雄分行帳戶內匯款如附表
    一所示金額予被告之事實已明。況因孫月霜匯予被告之款項
    ，每筆均為20,000元以上，且於96年9 月份共匯款263,500
    元、10月份共匯款148,000 元、11月份共匯款90,000元，衡
    諸一般國民消費水準，尚難認此等款項係屬日常應急所需之
    生活花費。是被告辯稱其向孫月霜調借上開款項，係充作生
    活費用，並無詐欺犯意等語，核無足採。
  (三)綜上所陳，被告偽造及行使偽造私文書、詐欺取財之犯行，
    均堪以認定，應依法論科。
二、論罪、科刑
  (一)核被告所為，係犯刑法第216 條、第210 條之行使偽造私文
    書罪、同法第339 條第1 項之詐欺取財罪。被告利用不知情
    之成年人繕打偽造之工程合約書，及利用不知情之成年人偽
    刻風車國際建設公司印章及發票章各1 枚、林安營造公司印
    章及橡皮章各1 枚、洪文成代書事務所印章及橡皮章各1 枚
    ，及「張得毅」、「林鴻安」、「洪文成」之印章各1 枚，
    資以蓋用在上開偽造之工程合約書上，為間接正犯。復按刑
    法上偽造文書罪章為侵害社會法益之罪，旨在保護文書之公
    共信用，應以偽造文書種類之個數為計算罪數之標準；而所
    謂「足以生損害於公眾或他人」，乃各該偽造文書罪之犯罪
    構成要件之一，非以足生損害人數為認定罪數之依據（最高
    法院91年度臺上字第6230號判決意旨參照）。是被告偽以風
    車國際建設公司、林安營造公司、洪文成代書事務所、張得
    毅、林鴻安、洪文成之名義製作同一份工程合約書，應僅論
    以一罪。又被告同時對朱美雲及孫月霜行使上開偽造之工程
    合約書，為想像競合犯，亦應以一罪論。故就上開偽造工程
    合約書及對朱美雲行使部分，既經檢察官移送併辦，且與本
    件經起訴即偽造及對孫月霜行使偽造私文書之部分，具一罪
    關係，應為起訴效力所及，本院自得併予審究，附此敘明。
    被告接續利用他人繕打上開工程合約書內容，及偽造風車國
    際建設公司、林安營造公司、洪文成代書事務所、張得毅、
    林鴻安、洪文成印章、印文於該份合約書之行為，均係偽造
    私文書之階段行為，而其偽造私文書後復持以行使，其偽造
    之低度行為亦應為行使之高度行為所吸收，均不另論罪。又
    被告先後以同一虛構之藉口，訛詐孫月霜，侵害同一法益，
    主觀上應係基於單一犯意為之，為數個舉動之接續施行，應
    論以接續犯之實質上一罪。被告所犯上開行使偽造私文書罪
    及詐欺取財罪間，犯意各別，行為互殊，應予分論併罰。公
    訴意旨對被告以同一虛構之藉口，接續於附表一所示時間，
    先後8 次將附表一所示款項匯予被告部分，雖未細論，惟該
    等部分既係在公訴意旨所認接續詐欺取財之範圍內，本院自
    得依法審酌。此外，公訴意旨雖認為被告對孫月霜詐取之金
    額為3,230,000 元，惟經本院認定實際因詐欺所取得金額為
    501,500 元，其餘之2,728,500 元，或係因在被告行使偽造
    上開工程合約書前，即已基於與朱美雲間之同居關係所借得
    ，或因無證據足以認定由被告詐得，依罪疑唯輕原則，應為
    被告有利之認定，是不另為無罪諭知（詳如後述）。
  (二)爰審酌被告不循正當管道經營商務，擅自冒用他人名義製作
    虛偽不實之合約書，致使被害人孫月霜誤信其確有償債能力
    ，進而借貸款項而生損害，危害社會經濟秩序，所為自應非
    難，且犯後迄未賠償被害人所受損失，暨考量其之智識程度
    、犯罪手段、動機、目的等一切情狀，分別量處如主文所示
    之刑，暨定其應執行刑，以資懲儆。
  (三)又被告所偽造之上開工程合約書正本，雖未扣案，然為被告
    所有且為供犯罪所用之物，應依刑法第38條第1 項第2 款條
    規定宣告沒收。又因該份工程合約書既已沒收，則其上偽造
    之風車國際建設公司印文2 枚及發票章印文1 枚、林安營造
    公司印文及橡皮章印文各1 枚、洪文成代書事務所印文及橡
    皮章印文各1 枚、張得毅印文1 枚、林鴻安印文2 枚、洪文
    成印文1 枚，則不再宣告沒收之。至於上開風車國際建設公
    司之印章及發票章各1 枚、林安營造公司之印章及橡皮章各
    1 枚、洪文成代書事務所之印章及橡皮章各1 枚、張得毅、
    林鴻安、洪文成之印章各1 枚部分，因該等印章均已滅失，
    已據被告於本院供稱：該等印章業已被丟棄等語甚明（詳本
    院訴字卷第47頁背面第14行），爰不為沒收之諭知。
參、不另為無罪諭知部分
一、公訴意旨另以：被告王縉賢意圖為自己不法之所有，基於詐
    欺取財之接續犯意，以承攬建設工程亟需資金發放工資與購
    買建材為藉口，自95年3 月起向告訴人孫月霜借貸金錢，告
    訴人孫月霜因而誤信被告確有清償借款之能力，遂借予被告
    15萬元，嗣後被告又向告訴人出示前開偽造之工程合約書而
    行使之，並帶同告訴人前往該工程合約書上所載之施工地點
    參觀，向告訴人佯稱嗣工程完工後將登記其中一戶予告訴人
    以清償借款，而陸續向告訴人借款，同時簽發本票或交付他
    人名義簽發之支票予告訴人，時至96年10月止借款合計達2,
    728,500 元（其餘之501,500 元部分，業經被認定為詐欺取
    財，如上所述）。因認被告此部分行為，亦涉犯刑法第339
    條第1 項之詐欺取財罪嫌等語。
二、按犯罪事實應依證據認定之，無證據不得認定犯罪事實；不
    能證明被告犯罪者，應諭知無罪之判決，刑事訴訟法第154
    條第2 項、第301 條第1 項前段分別定有明文。又事實之認
    定，應憑證據，如未能發現相當證據，或證據不足以證明，
    自不能以推測或擬制之方法，為裁判基礎；倘積極證據不足
    為不利於被告事實之認定，即應為有利於被告之認定，更不
    必有何有利之證據（最高法院40年臺上字第86號、30年上字
    第816 號判例意旨參照）。且無論直接或間接證據，其為訴
    訟上之證明，須於通常一般之人均不致於有所懷疑，而得確
    信其為真實之程度者，始得據之為有罪之認定，倘其證明尚
    未達到此一程度，而有合理性懷疑之存在時，即無從為有罪
    之認定，亦有最高法院76年臺上字第4986號判例可資參照。
    再則，以被害人之陳述為認定犯罪之依據時，必其陳述並無
    瑕疵，且就其他方面調查，又與事實相符，始足採為科刑之
    基礎（最高法院61年臺上字第3099號判例參照）。所謂無瑕
    疵，係指被害人為不利被告之陳述，社會上一般生活經驗或
    卷存其他客觀事實並無矛盾而言，至所謂就其他方面調查認
    與事實相符，非僅以所援用之旁證足以證明結果為已足，尤
    須綜合一切積極佐證，除認定被告確為加害人之可能外，在
    推理上無從另為其他合理原因之假設，有不合於此，即不能
    以被害人之陳述做為論斷之證據。
三、檢察官認被告涉有前開詐欺取財罪嫌，無非係以告訴人孫月
    霜於偵查中之指訴，被告所開立面額15萬元、50萬元、60萬
    元、45萬元、153 萬元之本票各1 紙；借款合約書、借據及
    「潤力國際實業有限公司」所開立票載發票日97年4 月25日
    、金額25萬元之支票，「賴炳宏」所開立票載發票日97年3
    月30日、金額45萬元之支票為據。惟訊據被告堅詞否認有何
    詐欺取財犯行，辯稱：其係告訴人孫月霜母親朱美雲之前男
    友，因在外開銷比較大，有時候為因應家中一些費用之支出
    ，會向孫月霜借錢以支付生活費用，而以支付工程款為由向
    告訴人借用之次數較少，且借款總金額僅有100 餘萬元而已
    等語。經查：
  (一)告訴人孫月霜於偵查中及本院準備程序時均陳稱：被告因對
    朱美雲很好，亦很親近，大約於95年間向朱美雲承租房屋之
    2 、3 個月之後，便開口向朱美雲調借15萬元，經由朱美雲
    轉達，方於95年3 月間交付被告15萬元，並與被告簽立合約
    書約定借貸期間為期半年，被告於每月25日支付利息7,500
    元；2 個月之後，被告又出示上開偽造之工程合約書，表示
    因無法發放工資須借錢週轉，其遂又借予50萬元；之後，被
    告表示因工程拖延，無法按時取得回收，遂再度向其借款60
    萬元；95年9 月30日，被告又表示必須拿現金去買鐵材，簽
    立面額45萬元之本票借款45萬元；96年10月間，被告表示要
    購買土地、房屋資金不足，乃書立借據向其借款150 萬元，
    並約定利息3 萬元等語（詳98年度他字第1438號卷第2 頁第
    2 行以下，本院訴字卷第58頁第1 行以下），並提出上開支
    票、借據及客票為證。惟於本院審判時又結證稱：上開借款
    金額均是累計的，被告係於累計之後方開立上開本票；其並
    非一次便將上開款項借予被告，被告係陸陸續續向其借款，
    實際借款之日期則不記得等語（詳本院訴字卷第90頁第3 行
    以下、第128 頁背面倒數第7 行以下），並提出國泰世華銀
    行、華南商業銀行之往來明細表、花旗銀行綜合月結單、郵
    局存款明細及匯款單為證（詳本院訴字卷第135 至161 頁）
    。足見告訴人究竟係分別借予被告15萬元、50萬元、60萬元
    、45萬元、150 萬元等5 筆款項；抑或係陸續借錢予被告達
    上開金額後，被告方開立該等金額之5 張本票作為擔保，告
    訴人前後所述顯屬不一，已見瑕疵。
  (二)再則，縱令告訴人孫月霜整理上揭國泰世華銀行、華南商業
    銀行之往來明細表、花旗銀行綜合月結單、郵局存款明細及
    匯款單後，所提出之一覽表屬實（詳本院訴字卷第134 頁）
    ，然觀之該等明細內容，其中固載有數萬元或10餘萬元不等
    之金額，但亦有數千元左右之金額列載其上，則關於該等僅
    提領數千元之部分，是否足以支應被告對外工程款項之給付
    ？自非無疑。又於96年4 月30日即被告偽造上開工程合約書
    前，告訴人已提領款項多達52次，故縱使該等領出之款項均
    係借予被告，則告訴人為何會在被告前債未清之情況下，又
    一再地陷於錯誤借錢予被告？是就告訴人此部分之指訴，亦
    顯非合理。況告訴人自陳係因被告對其母親朱美雲很好，經
    由朱美雲開口，方借錢予被告等語，顯見告訴人係因基於與
    朱美雲間之母女情誼而借錢予被告，是難遽認該等款項均係
    陷於錯誤而出借。另就96年4 月30日後之提領明細而言，其
    中僅有10筆係以轉帳方式匯入被告帳戶，而由被告受領；其
    餘各筆均僅有提領之紀錄而已，故該等款項於提領後是否確
    已交付被告，本非無疑。再就告訴人於96年10月17日、12月
    10日自國泰世華銀行提領並匯予被告之5,000 元、3,000 元
    而言，此等金額至多僅能充作一般日常生活之支出，實難用
    以支應所謂之工程欠款，從而，亦難遽認該等金額係屬被告
    基於上開偽造工程合約書所詐得之款項。質言之，告訴人就
    被告涉犯詐欺金額達2,728,500 元部分所為之指訴內容，尚
    屬可議，揆諸前揭說明，自不得逕引告訴人之指訴或上開明
    細資料，即作為本件斷罪依據。
  (三)此外，本院復查無其他積極證據，足以證明被告確有上開部
    分詐欺取財犯行，犯罪自屬不能證明，依前揭刑事訴訟法第
    301 條第1 項前段之規定，本應為被告無罪判決之諭知，惟
    因公訴意旨認此部分與前開論以詐欺罪刑部分，有接續犯之
    實質上一罪關係，爰不另為無罪判決之諭知。
肆、退併辦部分
一、臺灣臺南地方法院檢察署檢察官以99年度營偵字第737 號移
    送併辦意旨書另認「王縉賢意圖為自己不法之所有，基於詐
    欺取財之接續犯意，自民國95年起，向朱美雲佯稱承攬臺南
    縣北門鄉○○段興建住宅工程亟需資金云云，並於95年6 月
    間基於行使偽造私文書之犯意，於不詳時間，假冒風車國際
    建設有限公司（負責人張得毅）、林安營造有限公司( 負責
    人林鴻安）、洪文成代書事務所（負責人洪文成）之名義，
    製作偽造之工程合約書，內容謂：林安營造有限公司標得風
    車國際建設有限公司在上開地段之興建住宅工程，完工後，
    風車國際建設有限公司同意過戶1 棟予林安營造有限公司建
    造人王縉賢指定之人作為工程尾款，並由洪文成代書見證等
    情，且偽刻上開公司行號及負責人之印章蓋用於該合約書上
    ，以此方式偽造私文書，足以生損害於張得毅、林鴻安、洪
    文成等人；王縉賢復持上開合約向朱美雲佯稱：興建上開工
    程，急需資金云云，致朱美雲不疑有他，陸續於附表二所示
    期日，出借合計4,600,000 元予王縉賢，王縉賢並交付如附
    表二所示之票據3 紙以為擔保。嗣王縉賢屆期均未償還上開
    款項，經朱美雲向風車國際建設有限公司、林安營造有限公
    司、洪文成代書事務所查詢，發現並無該等公司、事務所，
    始悉受騙」等情，係本案被告行使同一份偽造之文書以詐騙
    朱美雲之財物，犯罪事實相同，為同一案件，是移送併案審
    理。
二、惟查，上開併辦意旨所認被告於95年7 月26日、97年3 月11
    日、97年4 月20日對朱美雲為詐欺取財行為，核與本院所認
    定被告對被害人孫月霜所為詐欺取財犯行，無論是被害對象
    抑或被害時間均屬不同，故尚難逕認與本案係屬同一案件。
    次則，朱美雲於本院審判時證稱：被告在95年間出示該份偽
    造之工程合約書時，該份合約書內容已繕打完成，且其上已
    蓋有印章，但尚未填載合約製作日期，直至96年間再次出示
    時，才發現已填載日期等語（詳本院訴字卷第94頁背面第1
    行以下）。因96年4 月30日偽造之本案工程合約書，其上製
    作日期係96年4 月30日，且以電腦打字書寫，被告既有意偽
    造該工程合約書，自不可能於95年間，即偽造96年之合約書
    ，並於95年間出示予朱美雲觀看。故依朱美雲所述，被告是
    否另於95年間即已偽造另1 份工程合約書並加以出示，自非
    無疑。然此部分偽造或行使偽造私文書犯行，既與本件被告
    偽造及行使偽造私文書之時間不同，是亦難逕認屬同一案件
    。從而，上揭併辦意旨所述，非屬本案起訴效力所及範圍，
    爰退回檢察官另為適法之處理。
據上論斷，應依刑事訴訟法第299 條第1 項前段，刑法第216 條
、第210 條、第339 條第1 項、第55條、第51條第5 款、第38條
第1 項第2 款，刑法施行法第1 條之1 ，判決如主文。
本案經檢察官張志杰到庭執行職務。
中    華    民    國    100   年    1     月    14    日
                  刑事第四庭  審判長法  官  方百正
                                    法  官  郭任昇
                                    法  官  葉文博
以上正本證明與原本無異。
如不服本判決應於收受本判決後10日內向本院提出上訴書狀，並
應敘述具體理由，如未敘述上訴理由者，應於上訴期間屆滿後20
日內補提理由書狀於本院（均須按他造當事人之人數附繕本）「
切勿逕送上級法院」。
中    華    民    國    100   年    1     月    14    日
                                    書記官  李柏親
附錄本判決論罪之法條：
中華民國刑法第210 條
（偽造變造私文書罪）
偽造、變造私文書，足以生損害於公眾或他人者，處5 年以下有
期徒刑。
中華民國刑法第216 條
（行使偽造變造或登載不實之文書罪）
行使第210 條至第215 條之文書者，依偽造、變造文書或登載不
實事項或使登載不實事項之規定處斷。
中華民國刑法第339 條
（普通詐欺罪）
意圖為自己或第三人不法之所有，以詐術使人將本人或第三人之
物交付者，處5 年以下有期徒刑、拘役或科或併科1 千元以下罰
金。
以前項方法得財產上不法之利益或使第三人得之者，亦同。
前二項之未遂犯罰之。
附表一
┌─┬──────┬──────┐
│  │  日  期    │  金  額    │
├─┼──────┼──────┤
│1 │96年9 月20日│  30,000元  │
├─┼──────┼──────┤
│2 │96年9 月21日│  20,000元  │
├─┼──────┼──────┤
│3 │96年9 月27日│ 113,500元  │
├─┼──────┼──────┤
│4 │96年9 月29日│ 100,000元  │
├─┼──────┼──────┤
│5 │96年10月5 日│ 100,000元  │
├─┼──────┼──────┤
│6 │96年10月8 日│  48,000元  │
├─┼──────┼──────┤
│7 │96年11月8 日│  40,000元  │
├─┼──────┼──────┤
│8 │96年11月14日│  50,000元  │
└─┴──────┴──────┘
附表二：
┌──┬──────┬──────┬─────┬───┐
│編號│發票日      │到期日      │金額（元）│備註  │
├──┼──────┼──────┼─────┼───┤
│1   │95年7月26日 │95年12月31日│  900,000 │本票  │
├──┼──────┼──────┼─────┼───┤
│2   │97年3月11日 │98年10月31日│3,500,000 │本票  │
├──┼──────┼──────┼─────┼───┤
│3   │97年4月20日 │            │  200,000 │支票  │
├──┼──────┼──────┼─────┼───┤
│合計│            │            │4,600,000 │      │
└──┴──────┴──────┴─────┴───┘